台灣高等法院民事判決　九十一年度上字第五二二號
　　　上　訴　人　永慶營造股份有限公司
　　　法定代理人　劉莊金花
　　　法定代理人　林能白
右當事人間損害賠償事件，上訴人對於中華民國九十一年五月二十三日臺灣基隆地方
法院九十年度重訴字第一○七號第一審判決提起上訴，本院判決如左：
    主    文
原判決廢棄，發回台灣基隆地方法院。
    理    由
一、按第一審之訴訟程序有重大之瑕疵者，第二審法院得廢棄原判決，而將該事件發
    回原法院，但以因維持審級制度認為必要時為限，民事訴訟法第四百五十一條第
    一項定有明文。
二、查本件被上訴人台灣電力股份有限公司之董事長為林能白，總理理為林清吉，此
    有上訴人所提出被上訴人公司變更登記事項卡及被上訴人提出之該公司函各一件
    在卷可憑（見一審卷一七○頁、本院卷五十頁），惟上訴人在第一審起訴時，於
    起訴狀上竟載被上訴人即第一審被告公司之法定代理人為其龍門施工處主任林居
    萬，其後被上訴人以該公司龍門施工處主任已變更為劉照雄，聲明承受訴訟（見
    一審卷一六二頁反面），致被上訴人於本件訴訟之第一審訴訟程序未經合法代理
    ，而為第一審判決，有上訴人之起訴狀、第一審之言詞辯論筆錄，附於原審卷可
    稽。按當事人之法定代理權有無欠缺，為法院應依職權調查之事項，乃原審未察
    ，對未經合法代理之第一審被告逕為實體之判決，其訴訟程序自屬有重大之瑕疵
    ，基此所為之判決，亦屬違背法令。茲被上訴人據為抗辯並拒絕追認原審所為之
    訴訟程序，且不同意由第二審法院即本院就該事件自為實體之裁判，以補正上開
    訴訟程序之瑕疵。則為維持審級制度，自有將本事件發回原審法院更為裁判之必
    要。從而，被上訴人執此指摘原判決不當，求予廢棄，將本事件發回原審法院更
    為裁判，以維審級之利益，自屬有理由。自應由本院將原判決廢棄，發回原審法
    院重行審理，以符法制，且不經言詞辯論為之。爰依民事訴訟法第四百五十一條
    第一項判決如主文。
中　　　華　　　民　　　國　　九十一　　年　　　九　　　月　　二十四　　日
　　　　　　　　　　　　　　　　　民事第四庭
                              　　　　審判長法　官　李　瓊　蔭
                              　　　　　　　法　官　林　金　吾
                              　　　　　　　法　官　楊　豐　卿
右正本係照原本作成。
如不服本判決，應於收受送達後二十日內向本院提出上訴書狀，其未表明上訴理由者
，應於提出上訴後二十日內向本院補提理由書狀（均須按他造當事人之人數附繕本）
上訴時應提出委任律師或具有律師資格之人之委任狀；委任有律師資格者，另應附具
律師及格證書及釋明委任人與受任人有民事訴訟法第四百六十六條之一第一項但書或
第二項（詳附註）所定關係之釋明文書影本。
中　　　華　　　民　　　國　　九十一　　年　　　九　　　月　　二十五　　日
　　　　　　　　　　　　　　　　　　　　    書記官　殷　丹　妮
附註：
民事訴訟法第四百六十六條之一（第一項、第二項）：
對於第二審判決上訴，上訴人應委任律師為訴訟代理人。但上訴人或其法定代理人具
有律師資格者，不在此限。
上訴人之配偶、三親等內之血親、二親等內之姻親，或上訴人為法人、中央或地方機
關時，其所屬專任人員具有律師資格並經法院認為適當者，亦得為第三審訴訟代理人
。
